【裁判字號】    93,訴,1616
【裁判日期】    950920
【裁判案由】    違反槍砲彈藥刀械管制條例
【裁判全文】
臺灣桃園地方法院刑事判決              93年度訴字第1616號
公  訴  人  臺灣桃園地方法院檢察署檢察官
被      告  乙○○
指定辯護人  本院公設辯護人甲○○
上列被告因違反槍砲彈藥刀械管制條例等案件，經檢察官提起公
訴（93年度偵緝字第578 號），及移送併案審理（臺灣板橋地方
法院檢察署94年度偵字第2134號），本院判決如下：
    主  文
乙○○未經許可，寄藏可發射子彈具有殺傷力之改造手槍，累犯
，處有期徒刑壹年陸月，併科罰金新臺幣拾萬元，罰金如易服勞
役，以銀元佰元即新台幣玖佰元折算壹日。扣案之改造手槍壹
把（獲案後槍枝管制編號：0000000000號）沒收。
被訴製造改造手槍及土造子彈、持有槍枝主要組成零件、持有管
制刀械部分，均無罪。
    事  實
一、乙○○前曾因吸用、販賣化學合成麻醉藥品案件，經臺灣臺
    北地方法院以八十年度訴字第五五三號判決分別判處有期徒
    刑七月、五年六月，合併定應執行刑為有期徒刑五年十月，
    上訴後經臺灣高等法院以八十年度上訴字第三七五八號判決
    駁回上訴而確定，另因吸用化學合成麻醉藥品案件，經臺灣
    板橋地方法院以八十一年度易字第一二八三號判決判處有期
    徒刑四月確定，上開三罪，送監執行至民國八十四年二月十
    六日假釋出監。在外期間不知悔改，又因違反麻醉藥品管理
    條例案件，經臺灣士林地方法院以八十五年度易字第一八二
    二號判決判處有期徒刑八月，上訴後經臺灣高等法院以八十
    五年度上易字第六七四八號判決駁回上訴而確定，另因吸用
    、轉讓化學合成麻醉藥品案件，經臺灣士林地方法院以八十
    六年度訴字第九九九號判決各判處有期徒刑六月、四月，合
    併定應執行刑為有期徒刑八月確定，連同撤銷假釋後之殘刑
    一年十一月六日，接續執行至八十八年二月九日再次假釋出
    監。假釋期間猶不知悔改，復因違反保護管束應遵守之事項
    ，遭撤銷假釋，所餘殘刑一年五月十二日，經送監執行至九
    十年十月一日縮刑期滿出監，執行完畢（構成累犯）。
二、乙○○明知可擊發子彈具有殺傷力之改造手槍、土造子彈均
    係槍砲彈藥刀械管制條例列管之管制物品，非經許可，不得
    隨意持有或為人寄藏，竟仍基於寄藏改造手槍、子彈之犯意
    ，於民國九十二年五月間某日，在其位於桃園縣大溪鎮○○
    路九十二號二樓之住處，受真實年籍不詳自稱「盧仔」之成
    年男子所託，向「盧仔」收受由不詳之人以仿ＦＮ廠半自動
    手槍製造之金屬玩具手槍，換裝土造金屬槍管改造而成，可
    以擊發，具有殺傷力之改造手槍一把、可擊發具有殺傷力之
    土造子彈五發，並自即日起至九十二年十月二十二日止，將
    上開改造手槍、土造子彈，藏放在其位於桃園縣大溪鎮○○
    路九十二號二樓之「米雕紋身工作室」。嗣於九十二年十月
    二十二日下午四時許，為警在其上處工作室查獲，當場並扣
    得上開改造手槍一把（獲案後槍枝管制編號：000000
    0000號，含彈匣一個）、土造子彈五發（均已經試射鑑
    驗耗損）、不具殺傷力之鋼管土造散彈槍一把、玩具手槍一
    把（含彈匣一個）、不具殺傷力之土造子彈三十二顆、金屬
    彈殼二十二顆、鋼瓶八個、改造工具一批，而發覺上情。
三、案經臺北縣政府警察局三峽分局移送臺灣桃園地方法院檢察
    署檢察官偵查起訴。
    理  由
壹、有罪部分：
一、訊據被告乙○○坦承上揭寄藏改造手槍、土造子彈之犯行不
    諱，且該次扣案之三把手槍、五十九顆子彈經內政部警政署
    刑事警察局先後鑑定結果，認（一）送鑑槍枝部分：扣案之
    三把手槍中，一把係以仿ＦＮ廠半自動手槍製造之金屬玩具
    手槍，換裝土造金屬槍管改造而成之改造手槍（槍枝管制編
    號：0000000000號），雖欠缺握把護木，惟不影
    響擊發功能，具有殺傷力，另一把土造散彈槍（槍枝管制編
    號：0000000000號）係由具槍機之直筒狀槍身、
    槍管及內襯金屬管組合而成，以小型二氧化碳高壓鋼瓶內之
    高壓氣體為發射動力，八十八年間曾以同型槍枝實際裝填鋼
    珠，近距離試射厚度約一釐米及０點七二釐米之白報紙結果
    ，均無法貫穿，餘一把改造手槍則係玩具手槍；（二）送鑑
    子彈部分：十一顆係土造子彈，經實際試射結果，共五顆可
    擊發，具有殺傷力，餘六顆無法擊發，均不具殺傷力，另二
    十六顆均欠缺底火，並非完整子彈，不具殺傷力，餘二十二
    顆分係土造金屬彈殼、玩具金屬彈殼、土造金屬彈頭等物，
    有該局九十二年十二月九日刑鑑字第０九二０二０四八五六
    號槍彈鑑定書、九十五年三月二十九日刑鑑字第０九五００
    三四三六八號函附卷可稽（九十三年度偵字第三六七號卷第
    六十五頁、另一份附於本院卷未編頁）。此外，復有上開具
    殺傷力之改造手槍一把、土造子彈五發（均已試射鑑驗耗損
    ）扣案可資佐證。足徵被告上開自白屬實，可以採信。事證
    明確，被告犯行已堪認定，應依法論科。
二、首按，刑法第二條第一項比較裁判時法或行為時法何者有利
    於行為人，應就與罪刑有關之一切情形，全部加以比較，依
    綜合判斷之結果，為整體之適用，不得割裂事項而分別適用
    裁判時或行為時法中個別有利之條文，始能符合法律修正及
    上開條項所定原則從新例外從輕之旨，最高法院著有八十七
    年度台上字第二四七六號判決意旨可供參照。次查，被告乙
    ○○行為後，槍砲彈藥刀械管制條例業經立法院修正，呈請
    總統於九十四年一月二十六日公布，於同年一月二十八日施
    行，此外，刑法部分條文亦於九十四年二月二日修正公布，
    罰金罰鍰提高標準條例亦隨之於九十五年五月十七日修正公
    布，上開二項修正條文均於九十五年七月一日起施行。修正
    後刑法第二條第一項對新舊法之比較，規定：「行為後法律
    有變更者，適用行為時之法律，但行為後之法律有利於行為
    人者，適用最有利於行為人之法律」，此係規範行為人行為
    後法律變更所生新舊法律比較適用之準據法，本身並無比較
    新舊法之問題，而上開法律之修正，對本案而言，關於(1)非
    法寄藏改造手槍之法定刑度、(2)本案罰金刑之法定下限、(3)
    想像競合犯之處罰、(4)累犯之處罰、(5)罰金易服勞役之折算
    標準等事項，均有變更（詳如附件所示）。準此，被告之行
    為時法為修正前槍砲彈藥刀械管制條例第十一條第四項非法
    寄藏改造手槍罪、同條例第十二條第四項之非法寄藏子彈罪
    （非法寄藏子彈罪並未修正），應依修正前刑法第五十五條
    、第四十二條第二項等規定科刑、易刑，中間時法為修正後
    槍砲彈藥刀械管制條例第八條第四項之非法寄藏改造手槍罪
    ，同條例第十二條第四項之非法寄藏子彈罪，應依修正前刑
    法第五十五條、第四十二條第二項等規定科刑、易刑，裁判
    時法為修正後槍砲彈藥刀械管制條例第八條第四項之非法寄
    藏改造手槍罪、第十二條第四項之非法寄藏子彈罪，應依修
    正後刑法第五十五條、第四十二條第三項等規定科刑、易刑
    。依前引最高法院裁判意旨，綜合比較新舊法結果，應以其
    行為時法，對被告最為有利，依修正後刑法第二條第一項前
    段規定，應適用被告行為時法律之規定。
三、核被告乙○○所為，係犯修正前槍砲彈藥刀械管制條例第十
    一條第四項之非法寄藏改造手槍罪，及同條例第十二條第四
    項之非法寄藏子彈罪。被告雖同時寄藏五顆土造子彈，惟僅
    侵害一個社會安全法益，僅包括的論以一個非法寄藏子彈罪
    ，即為已足。被告同時寄藏改造手槍、土造子彈，係一行為
    同時觸犯非法持有寄藏手槍、非法寄藏子彈二罪名之想像競
    合犯，應依修正前刑法第五十五條規定，從一重之非法寄藏
    改造手槍罪處斷。又被告前有如事實欄所示之科刑及執行情
    形，有其臺灣高等法院被告前案紀錄表一份附卷可稽，其於
    前案有期徒刑執行完畢後，五年內故意再犯本件有期徒刑以
    上刑之罪，為累犯，應依修正前刑法第四十七條規定加重其
    刑。起訴書僅敘及被告非法寄藏三顆子彈之事實，漏未敘及
    被告尚寄藏其他二顆具有殺傷力之土造子彈之犯行，惟該部
    分犯行與被告寄藏前揭三顆子彈之犯行間，具有包括一罪之
    法律上一罪關係，為起訴效力所及，基於審判不可分之原則
    ，本院自應併予審究。爰審酌具有殺傷力之改造手槍、子彈
    均屬高危險之管制物品，持有者輕則在外逞兇鬥狠，重則在
    外殺人越貨，造成他人死傷，對社會造成之潛在危害不低，
    被告寄藏而持有改造手槍、土造子彈之數量，及被告犯後坦
    承全部犯行，態度良好等一切情狀，量處如主文所示之刑，
    並諭知罰金易服勞役之折算標準，以示懲儆。扣案之改造手
    槍一把（含彈匣一個，槍枝管制編號0000000000
    號）係違禁物，應依修正前刑法第三十八條第一項第一款規
    定沒收。至於扣案具殺傷力之五顆子彈已因鑑驗試射耗損而
    失其殺傷力，不再宣告沒收，併予敘明。
貳、無罪部分：
一、公訴意旨另以：被告乙○○明知改造手槍、槍枝之主要組成
    零件、土造子彈、十字弓及十字弓箭均係槍砲彈藥刀械管制
    條例列管之管制物品，非經許可，不得任意持有或製造，竟
    仍分別基於違反上開規定之犯意，而有下列製造改造手槍、
    子彈、非法持有改造槍枝之主要組成零件，及非法持有管制
    刀械等行為：
（一）基於製造改造手槍、子彈之概括犯意，自九十二年五月間
      某日起至九十二年十一月十八日止，在其所經營位於桃園
      縣大溪鎮○○路九十二號二樓之「米雕紋身工作室」內，
      以其所有之砂輪機二台、手持式砂輪機一支、電子起子一
      支、電鑽二支、小型鑽床一台、彈簧二十三條、虎尾鉗一
      支、老虎鉗一支、鋼鋸一支、工作夾一台、銼刀十四支、
      磨頭八支、鑽頭五支、游標尺一支、起子一支，以及於九
      十二年七月間向人借用之大型鑽床一台、彈珠包二個、鋼
      瓶八個，製造具有殺傷力之改造手槍（起訴書誤載為改造
      模型槍，業經蒞庭實行公訴之檢察官當庭更正）、子彈。
      期間並承前製造改造手槍之犯意，分別於九十二年五月間
      某日，七月間某日，連續在其上址工作室內，受「盧仔」
      、「小嵩」所託，為其二人製造改造手槍。
（二）基於持有槍枝主要組成零件、管制刀械之犯意，自九十二
      年十一月間某日起，持有製造槍枝之主要組成零件，計有
      鋼管一支、彈簧十條、彈匣彈簧六條，及管制刀械十字弓
      一把、十字弓箭三十支。
（三）嗣先於九十二年十月二十二日下午四時許，為警在其上址
      工作坊內初次查獲，當場並扣得前開改造工具一批、改造
      手槍一把、鋼管土造散彈槍一把、玩具手槍一把、土造子
      彈五十九顆、鋼瓶八個。再於同年十一月十八日下午四時
      五十分許，為警在其上處工作坊內再度查獲，當場並扣得
      十字弓一把、十字弓箭三十支、鋼管一支、彈簧十六條、
      槍鑑賞書三本、製槍草圖一張、車床一台。
（四）因認被告上揭所為，分別涉有（修正前）槍砲彈藥刀械管
      制條例第十一條第一項之製造改造手槍罪、第十一條第五
      項之製造改造手槍未遂罪、第十二條第一項之製造子彈罪
      、第十二條第五項之製造子彈未遂罪、第十三條第四項之
      持有槍砲彈藥之主要組成零件罪，及同條例第十四條第三
      項之持有管制刀械罪等罪嫌。
二、訊據被告乙○○固坦承於上開時間、地點，為警分別查獲持
    有上揭工具、零件及十字弓、箭等事實，惟堅決否認有何製
    造改造手槍、子彈、持有槍枝主要組成零件及持有管制刀械
    之犯行，就製造改造槍、彈部分之犯行辯稱：伊不會改造槍
    械，「盧仔」和「小嵩」是有請伊代為修理槍枝，但伊還在
    摸索，尚未實際動手修理，就被警察查獲等語。就持有槍枝
    主要組成零件及管制刀械之部分辯稱：扣案的鋼管、彈簧及
    彈匣彈簧是伊做水電用剩的尾管，不是槍枝零件，扣案的十
    字弓、箭是伊撿到的，也不是管制刀械等語。
三、按犯罪事實應依證據認定之，無證據不得認定犯罪事實，刑
    事訴訟法第一百五十四條第二項定有明文。經查，公訴人指
    述被告涉有上揭罪嫌，就製造改造手槍、子彈部分，無非係
    以被告之部分自白、秘密證人Ａ１之指述、警員於九十二年
    十月二十二日在被告工作室內查扣之工具、槍管半成品五支
    、滑套半成品三支、半成品土造手槍一支、子彈五十六顆、
    鋼管散彈槍一支等件，為其論據（見起訴書證據清單第一點
    至第四點、第十點、第十一點）；就持有槍枝主要組成零件
    、管制刀械，無非係以警員於九十二年十一月十八日，在被
    告工作室內查扣之鋼管一支、彈簧十條、彈匣彈簧六條，及
    十字弓一把、十字弓箭三十支，為其論據（見起訴書證據清
    單第五點、第八點）。惟查：
（一）製造改造手槍、子彈既、未遂部分：
    １被告在警詢中固坦承：「查扣西德八釐米制式手槍、改造
      子彈五十九顆、改造九二手槍，是由綽號『盧仔』者於九
      十二年五月份拿到我住處（警方查獲地）交付給我，修復
      該槍枝及改造該型號槍枝及子彈」、「鋼管土造散彈槍及
      鋼瓶八個、鋼珠包二個，是由綽號『小嵩』者於九十二年
      七月份同樣拿到我住處給我作為改造槍械參考，車床機具
      一台也是『小嵩』於九十二年七月份借給我作為改造槍械
      使用‧‧‧」、「我於九十二年七月初在我所自營之『米
      雕紋身工作室』（警方查獲地）開始改造槍械及子彈，所
      使用改造之工具就是警方所查扣之工具乙批」等語（九十
      三年度偵字第三六七號卷第二十二頁），然細繹被告上開
      自白，僅足認其確有受託為人改造槍械之情事，而無法認
      定其已經著手改造槍械甚明，且被告嗣後在偵查中亦陳稱
      ：「我從事紋身，客戶見我紋身功夫不錯，而且我的紋身
      機組裝得很好，才拿槍給我修理，槍有沒有殺傷力我不知
      道，客人拿來給我修，我還在摸索」等語，在本院審理時
      仍辯稱：「槍械是人家託我修理，但我沒有動過」等語（
      九十二年度核退字第一二０二號卷第十六頁、本院九十四
      年四月八日筆錄）。是故，由被告上開自白，顯難認定其
      已有著手改造槍械、子彈之事實。
    ２警員於九十二年十月二十二日在被告工作室內查扣之手槍
      三把、子彈五十九顆經鑑驗結果，僅一把金屬玩具手槍有
      換裝土造金屬槍管，為具有殺傷力之改造手槍，餘下二把
      手槍不僅無改造痕跡，且無殺傷力，而五十九顆子彈僅其
      中十一顆為土造子彈，其餘或為欠缺底火之不完整子彈，
      或為金屬彈殼等情，已如有罪理由一所述，此部分事證，
      雖可認定被告寄藏改造手槍及土造子彈，惟究難憑此認定
      上開槍、彈即係被告所改造甚明。至於扣案之鑽床、砂輪
      機、銼刀、魚尾鉗、鑽頭、游標尺等物並非罕見工具，縱
      然可供切割、車通或磨光槍管使用，亦不能遽認此必作為
      改造槍械之用，是故，亦難以被告持有上開物品一節，即
      認定其有製造改造手槍、子彈之行為。
    ３又九十二年十月二十二日扣案之改造手槍槍管半成品五支
      、滑套半成品三支經內政部檢視結果，認五支槍管半成品
      當中，三支係長度不一之金屬管，二枝係土造金屬槍管半
      成品，均非槍砲彈藥之主要組成零件，三支滑套半成品雖
      係土造滑套半成品，惟亦非槍砲彈藥之主要組成零件，此
      有內政部九十五年七月七日內授警字第０九五０八七０九
      四九號函附於本院卷（二）可稽（未編頁），何況上開金
      屬管、半成品雖有切割、鑽孔、車通、打磨等痕跡，亦無
      法排除此係「盧仔」、「小嵩」自行加工所致之可能，而
      無法憑此認定必為被告加工甚明。
    ４不僅如此，本件被告係在九十二年十月二十二日為警查獲
      ，距其在九十二年五月、七月間，分別受「盧仔」、「小
      嵩」之託改造槍械，均有數月之久，以此論之，被告上開
      所辯：伊雖然受託改造槍械，但仍在摸索階段，尚未實際
      改造等語，亦不能逕認為無據。
    ５至於警員嗣後於九十二年十一月十八日，再次前往被告上
      開工作室內查扣之鋼管、彈簧、槍鑑賞書、製槍草圖、車
      床等物，既屬第二次查扣之物，即無法排除係被告在九十
      二年十月二十二日該次查獲後，另行取得上開物件之可能
      ，是故，此部分證物自不能作為認定被告在九十二年五月
      、七月，為「盧仔」、「小嵩」改造槍械部分犯罪事實之
      證據，何況此部分扣案證物至多亦僅能認定被告或有改造
      槍枝之意，而無法認定其已著手製造槍枝。是故，此部分
      證物，亦無法執為不利被告之認定。
    ６另查，秘密證人Ａ１在警詢中之指述，既係審判外之陳述
      ，依刑事訴訟法第一百五十九條第一項規定，即無證據能
      力，不得以此認定被告確有製造改造手槍、土造子彈之事
      實。
    ７綜上，依現有證據，不足證明被告確有製造槍枝、子彈之
      行為。
（二）持有槍枝主要組成零件及管制刀械部分：
      按槍砲彈藥刀械管制條例第十三條第四項之持有槍砲彈藥
      之主要組成零件罪，及同條例第十四條第三項之持有刀械
      罪，依同條例第四條第三款、第三項規定，應以所持有者
      ，係經中央主管機關公告查禁之槍砲彈藥主要組成零件、
      刀械為限。經查，本件扣案之十字弓、十字弓箭經桃園縣
      政府警察局鑑驗結果，認該十字弓係依發射箭矢之機械原
      理（製作），惟不具槍托、準星、扳機、瞄準器望遠鏡等
      配備，並非槍砲彈藥刀械管制條例列管之管制刀械，十字
      弓箭並非內政部公告查禁之十二款管制刀械，亦非屬內政
      部公告「各類槍砲、彈藥主要組成零件種類」，並非管制
      物品，此有桃園縣政府警察局九十三年十一月十九日桃警
      保字第０九三００二二五八三號函附於本院卷（一）可稽
      （未編頁）。又扣案之鋼管一支、彈簧十條、彈匣彈簧六
      條經內政部檢視結果，認鋼管係金屬管，彈簧均為金屬彈
      簧，彈匣彈簧則均為彈匣簧，均非槍砲彈藥之主要組成零
      件，亦有該部九十四年六月二十二日內授警字第０九四０
      一００八０二號函附於本院卷（一）可稽（未編頁）。依
      上說明，上開被告持有之槍枝零件及十字弓、箭，既非管
      制物品，自不能以上開罪名相繩。
（三）綜上，被告此部分所為，尚屬不能證明，自均應為無罪之
      諭知。
參、退併部分：
    臺灣板橋地方法院檢察署檢察官移送併案意旨略以（九十四
    年度偵字第二一三四號）：被告乙○○基於改造玩具手槍之
    犯意，於九十四年一月十三日，在其所承租，位於台北縣泰
    山鄉○○○路四五六號之「香格里拉」旅館六一八號房內，
    以鐵鎚、鐵鉗、手提電磨機、小型工作台、測量尺等物，改
    造具有殺傷力之掌心雷手槍、烏茲衝鋒槍各一把，及七發子
    彈，完成後並將之藏放在上址房間內。嗣於九十四年一月十
    九日下午一時許，為警在上開住處查獲，當場並扣得上開改
    造槍械二把、改造子彈七發、改造工具一批。因認被告此部
    分所為，亦涉有修正前槍砲彈藥刀械管制條例第十一條第一
    項、第十二條第一項等罪嫌。惟查，依併案意旨書所載，被
    告係於九十四年一月十三日改造槍械，與本件被告之犯罪時
    間，係自九十二年五月起至九十二年十月二十二日止相較，
    時間相去一年半有餘，顯難認定被告係基於概括犯意，而連
    續改造槍械。何況被告在本院調查時，亦否認此部分改造槍
    械犯行，辯稱略以：六一八號房不是伊租的，是伊朋友辜能
    勇租的，伊當時去找辜能勇，就被警察抓了，裡面的槍械也
    不是伊的云云。綜上，併案意旨指述被告該次改造槍械之犯
    行，難認與被告上揭犯行有何連續犯關係，本院自無從併予
    審究，應退由檢察官另為處理，併予敘明。
據上論斷，應依刑事訴訟法第二百九十九條第一項前段、第三百
零一條第一項，修正前槍砲彈藥刀械管制條例第十一條第四項、
槍砲彈藥刀械管制條例第十二條第四項，修正後刑法第二條第一
項前段，修正前刑法第十一條前段、第五十五條、第四十七條、
第四十二條第二項、第三十八條第一項第一款，修正前罰金罰鍰
提高標準條例第二條，現行法規所定貨幣單位折算新臺幣條例第
二條，判決如主文。
本案經檢察官楊挺宏到庭執行職務。
中    華    民    國    95    年    9     月    20    日
                  刑事第八庭  審判長法  官    曾家貽
                                    法  官    袁雪華
                                    法  官    陳彥宏
以上正本證明與原本無異
如不服本判決書應於送達後十日內向本院提出上訴狀
                                    書記官    翁其良
中    華    民    國    95    年    9     月    20    日
論罪法條：修正前槍砲彈藥刀械管制條例第11條第4 項、第12條
          第4項
      附  件
┌──┬───────┬───────┬──────────┐
│相關│修正前條文    │修正後條文    │新舊法比較          │
│法令│              │              │                    │
├──┼───────┼───────┼──────────┤
│非法│修正前槍砲彈藥│修正後槍砲彈藥│1.由刑度比較結果，以│
│寄藏│刀械管制條例第│刀械管制條例第│  舊法規定，對被告較│
│改造│十一條第四項：│八條第四項：「│  為有利。          │
│手槍│「未經許可，持│未經許可，持有│                    │
│之處│有、寄藏或意圖│、寄藏或意圖販│                    │
│罰  │販賣而陳列第一│賣而陳列第一項│                    │
│    │項所列槍枝者，│所列槍枝者，處│                    │
│    │處一年以上七年│三年以上十年以│                    │
│    │以下有期徒刑，│下有期徒刑，併│                    │
│    │併科新臺幣七百│科新臺幣七百萬│                    │
│    │萬元以下罰金」│元以下罰金」  │                    │
├──┼───────┼───────┼──────────┤
│本案│刑法第三十三條│刑法第三十三條│1.本案適用之寄藏改造│
│罰金│：「主刑之種類│：「主刑之種類│  手槍及子彈二罪之罰│
│刑之│如左：一、死刑│如下：一、死刑│  金刑部分均未規定其│
│下限│。二、無期徒刑│。二、無期徒刑│  下限，應引用左列刑│
│    │。三、有期徒刑│。三、有期徒刑│  法條文補充之，如適│
│    │：二月以上十五│：二月以上十五│  用修正前刑法，最低│
│    │年以下。但遇有│年以下。但遇有│  可處銀元一元之罰金│
│    │加減時，得減至│加減時，得減至│  。如適用修正後刑法│
│    │二月未滿，或加│二月未滿，或加│  ，最低均僅得處新臺│
│    │至二十年。四、│至二十年。四、│  幣一千元之罰金。  │
│    │拘役：一日以上│拘役：一日以上│2.比較結果，以修正前│
│    │，二月未滿，但│，六十日未滿。│  之法律，對被告較為│
│    │遇有加重時，得│但遇有加重時，│  有利。            │
│    │加至四個月。五│得加至一百二十│                    │
│    │、罰金：一元以│日。五、罰金：│                    │
│    │上」          │新臺幣一千元以│                    │
│    │              │上，以百元計算│                    │
│    │              │之」          │                    │
├──┼───────┼───────┼──────────┤
│想像│刑法第五十五條│刑法第五十五條│1.修正前刑法對一行為│
│競合│：「一行為而觸│：「一行為而觸│  而觸犯數罪名之犯罪│
│犯  │犯數罪名，或犯│犯數罪名者，從│  行為，論以想像競合│
│    │一罪而其方法或│一重處斷。但不│  犯，應從一重處斷。│
│    │結果之行為犯他│得科以較輕罪名│2.修正後刑法仍保留想│
│    │罪名者，從一重│所定最輕本刑以│  像競合犯之規定，惟│
│    │處斷」        │下之刑」      │  增設「不得科以較輕│
│    │              │              │  罪名所定最輕本刑以│
│    │              │              │  下之刑」，增添對科│
│    │              │              │  刑範圍之限制。    │
│    │              │              │3.由刑度範圍比較結果│
│    │              │              │  ，以修正前刑法對被│
│    │              │              │  告較為有利。      │
├──┼───────┼───────┼──────────┤
│累犯│刑法第四十七條│刑法第四十七條│1.受徒刑之執行完畢，│
│    │：「受有期徒刑│第一項：「受徒│  或一部之執行而赦免│
│    │之執行完畢，或│刑之執行完畢，│  後，五年內故意再犯│
│    │受無期徒刑或有│或一部之執行而│  有期徒刑以上之罪者│
│    │期徒刑一部之執│赦免後，五年以│  ，不論依修正前或修│
│    │行而赦免後，五│內故意再犯有期│  正後之法律規定，均│
│    │年以內再犯有期│徒刑以上之罪者│  為累犯，均應加重本│
│    │徒刑以上之罪者│，為累犯，加重│  刑至二分之一。    │
│    │，為累犯，加重│本刑至二分之一│2.比較修正前後之法律│
│    │本刑至二分之一│」            │  規定，對被告科刑重│
│    │」            │              │  輕並無不同。      │
├──┼───────┼───────┼──────────┤
│易服│刑法第四十二條│刑法第四十二條│1.罰金數額未逾銀元五│
│勞役│第二項、第三項│第三項、第五項│  萬四千元（即勞役期│
│之折│：「易服勞役以│：「易服勞役以│  間六個月，每日折算│
│算標│一元以上三元以│新臺幣一千元、│  銀元三百元，相當於│
│準  │下，折算一日。│二千元或三千元│  新臺幣十六萬二千元│
│    │但勞役期限不得│折算一日。但勞│  ）時，依修正前刑法│
│    │逾六個月」、「│役期限不得逾一│  規定，以新臺幣九百│
│    │罰金總額折算逾│年」、「罰金總│  元折算一日，依修正│
│    │六個月之日數者│額折算逾一年之│  後刑法規定，最有利│
│    │，以罰金總額與│日數者，以罰金│  行為人時，得以新臺│
│    │六個月之日數比│總額與一年之日│  幣三千元折算一日，│
│    │例折算」      │數比例折算。依│  比較每日折算金額，│
│    │              │前項所定之期限│  以修正後之刑法，對│
│    │              │亦同」        │  被告較為有利。    │
│    │              │              │2.罰金數額已逾銀元五│
│    ├───────┼───────┤  萬四千元，未逾新臺│
│    │罰金罰鍰提高標│刪除罰金罰鍰提│  幣五十四萬元時（勞│
│    │準條例第二條：│高標準條例第二│  役期間六個月，每日│
│    │「依刑法第四十│條            │  折算新臺幣三千元）│
│    │一條易科罰金或│              │  ，依修正前刑法規定│
│    │第四十二條第二│              │  ，應以六個月比例折│
│    │項易服勞役者，│              │  算，依修正後刑法規│
│    │均就其原定數額│              │  定，以三千元折算一│
│    │提高為一百倍折│              │  日，且未逾六個月，│
│    │算一日；法律所│              │  比較勞役刑期，以修│
│    │定罰金數額未依│              │  正後之刑法，對被告│
│    │本條例提高倍數│              │  較為有利。        │
│    │，或其處罰法條│              │3.罰金數額已逾新臺幣│
│    │無罰金刑之規定│              │  五十四萬元時，依修│
│    │者，亦同」    │              │  正前之法律，應以六│
│    │              │              │  個月比例折算，依修│
│    │              │              │  正後之法律，如未逾│
│    │              │              │  一百零九萬五千元者│
│    │              │              │  （勞役期間一年，每│
│    │              │              │  日折算新臺幣三千元│
│    │              │              │  ），最有利時，得以│
│    │              │              │  三千元折算一日，至│
│    │              │              │  一年為止，逾一百零│
│    │              │              │  九萬五千元時，則以│
│    │              │              │  一年比例折算，比較│
│    │              │              │  勞役刑期，以修正前│
│    │              │              │  之刑法，對被告較為│
│    │              │              │  有利。            │
│    │              │              │4.比較結果，應視個案│
│    │              │              │  之罰金數額決定何者│
│    │              │              │  較為有利。        │
└──┴───────┴───────┴──────────┘


司法院資訊處製作；財團法人民間司法改革基金會備份。
